【裁判字號】    92,交上訴,916
【裁判日期】    920626
【裁判案由】    業務過失致死
【裁判全文】
臺灣高等法院臺中分院刑事判決                  九十二年度交上訴字第九一六號
    上  訴  人
    即  被  告  甲○○
右上訴人因業務過失致死案件，不服臺灣臺中地方法院九十二年度交易字第一一○號
中華民國九十二年三月三十一日第一審判決（起訴案號：臺灣臺中地方法院檢察署九
十一年度偵字第二三一四一號），提起上訴，本院判決如左：
      主  文
上訴駁回。
      事  實
一、甲○○曾犯有妨害自由罪、竊盜、搶奪等罪，經法院分別判處有期徒刑十一月、
    有期徒刑二年、有期徒刑十二年，於八十一年八月二十五日縮刑期滿執行完畢（
    未構成累犯），仍不知警惕自己，緣其係從事土木工程包工業，平日駕駛車牌號
    碼ＱＰ─八七九號自用大貨車載運土方，係以駕駛為其附隨業務之人。甲○○於
    民國九十一年七月二十四日二十時零六分許，因挖掘道路進行工程，將其駕駛之
    車牌號碼ＱＰ─八七九號自用大貨車，夜間停放於臺中縣石岡鄉○○路三七三號
    附近佔用快慢車道停車，疏未注意設置充足之警告標誌，亦未安裝警告燈，適楊
    里仁駕駛車牌號碼ＫＣＰ─五Ｏ六號重型機車，由西往東方向行駛，途經臺中縣
    石岡鄉○○路三七三號前，因酒後亦疏未注意車前狀況，而撞及甲○○之車牌號
    碼ＱＰ－八七九號自用大貨車肇事，致外傷性休克、胸腹部挫傷及顱腦損傷經送
    醫後仍不治死亡。甲○○則於肇事後，在未經有偵查權之機關或公務員發覺為嫌
    犯前，向警局報案自首即陳明其為肇事者及肇事經過，並願接受裁判。
二、案經楊里仁之配偶乙○○○訴由台中縣警察局東勢分局報告檢察官偵查起話訴。
    理  由
一、訊據上訴人即被告（以下簡稱被告）甲○○除辯稱：伊於案發當時有放置安全錐
    及請人指揮，且有安裝警告燈外，就其餘右揭事實均不諱，核與被害人之配偶乙
    ○○○於警訊時及偵審中指訴情節相符，並有道路交通事故調查報告表、現場圖
    、現場暨車損照片共八幀附卷可稽。又被害人楊里仁確係因本件車禍致外傷性休
    克、胸腹部挫傷及顱腦損傷死亡，亦經檢察官督同檢驗員相驗明確，並有勘驗筆
    錄、驗斷書、相驗屍體證明書及診斷證明書附卷足憑。按工程進行中，應樹立警
    告標誌，夜間並安裝警告燈，道路交通安全規則第一百四十三條中段定有明文。
    被告於前開肇事路段，因挖掘道路進行工程，將其駕駛之車牌號碼ＱＰ─八七九
    號自用大貨車，夜間停放於台中縣石岡鄉○○路三七三號附近佔用快慢車道停車
    ，疏未注意設置警告標誌，亦未安裝警告燈，以防範危險之發生，致死者楊里仁
    駕駛機車行經前開停車地點時，因酒後疏未注意車前狀況，而撞及被告停放之車
    牌號碼ＱＰ─八七九號自用大貨車前方肇事，終因傷重不治，被告顯有過失，而
    楊理仁既因被告之過失行為而死亡，其二者間即有相當因果關係，縱楊里仁未注
    意車前狀況亦為肇事之因，被告之過失責任仍難解免，又本件車禍經送臺灣省臺
    中縣區車輛行車事故鑑定委員會鑑定結果，亦認被告甲○○將自大貨車跨停快慢
    車道施工，標誌不足，又未安裝警告燈等，為肇事主因；楊里仁酒精濃度過量駕
    駛重機車未注意車前狀況為肇事次因，有該會九十一年十月三十一日中縣鑑字第
    九一Ｏ五四四號鑑定意見書附卷足參。雖被告辯稱：伊於案發當時有放置安全錐
    及請人指揮，且有安裝警告燈等語，惟肇事當時為二十時零六分許，屬夜間，依
    道路交通安全規則第一百四十三條中段之規定，應於工程進行中，樹立警告標誌
    ，夜間並安裝警告燈，本件被告所僱用之員工黃鴻裕雖於警訊時及偵查中均證稱
    有在場指揮交通（詳偵查卷第十八頁、第三十二頁背面），惟本件並未見樹立警
    告標誌及安裝警告燈，有卷附現場照片八幀在卷可稽，且依卷臺中縣警察局道路
    交通事故調查報告表肇事經過欄所示，被告除提及有安全錐外並未提及有警告標
    誌及安裝警告燈（詳見偵查卷第二十三頁），且經前開臺灣省臺中縣區車輛行車
    事故鑑定委員會鑑定結果，亦認被告甲○○將自大貨車跨停快慢車道施工，標誌
    不足，又未安裝警告燈等，為肇事主因，是被告並未設有充分之警告標誌及安裝
    警告燈，應堪認定，尚無從以設有安全錐及請人指揮而解免其本件車禍過失之責
    任，綜上所述，被告右揭犯行已臻明確。
二、查被告係從事土木工程包工業，平日駕駛車牌號碼ＱＰ─八七九號自用大貨車載
    運土方，係以駕駛為其附隨業務之人已据其供明在卷，核被告所為，係犯刑法第
    二百七十六條第二項之業務過失致人於死罪。公訴人認被告所為係犯同條第一項
    之罪，起訴法條已有未洽，應予變更。又查被告於肇事後，在未經有偵查權之機
    關或公務員發覺為嫌犯前，向到場處理本件車禍之警員自首，即陳明其為肇事者
    及肇事經過，並願接受裁判，亦據被告供承在卷，核與自首要件相符，依法減輕
    其刑。原審判決依刑事訴訟法第三百條、刑法第二百七十六條第二項、第六十二
    條前段、第四十一條第一項前段、罰金罰鍰提高標準條例第一條前段、第二條之
    規定，並審酌被告過失程度之輕重、本件車禍被害人與有過失、被告肇事後態度
    及肇事後被告已與被害人家屬達成民事和解，並賠償損害，有和解書一紙附卷可
    按，犯後態度尚佳等一切情狀，量處被告有期徒刑伍月，並諭知易科罰金之折算
    標準，核其認事用法均無違誤，量刑亦稱妥適，被告上訴主張伊有請人在場指揮
    且有設立安全錐，其過失應非重大，原審判決量刑過重等語，指摘原審判決不當
    ，為無理由，應予駁回。
據上論斷，應依刑事訴訟法第三百六十八條，判決如主文。
本案經檢察官丙○○到庭執行職務。
中      華      民      國      九十二   年       六      月   二十六   日
                                    臺灣高等法院臺中分院刑事第三庭
                                          審判長法  官  陳  朱  貴
                                                法  官  劉  連  星
        法  官  胡  忠  文
右正本證明與原本無異。
如不服本判決應於收受送達後十日內向本院提出上訴書狀，其未敘述上訴之理由者並
得於提起上訴後十日內向本院補提理由書（均須按他造當事人之人數附繕本）。
                                                書記官  許  美  惠
中      華      民      國      九十二   年       六      月   二十六   日
附錄論罪科刑實體法條文：
中華民國刑法第二百七十六條
(過失致死罪)
因過失致人於死者，處二年以下有期徒刑、拘役或二千元以下罰金。
從事業務之人，因業務上之過失犯前項之罪者，處五年以下有期徒刑或拘役，得併科
三千元以下罰金。                                                        Ｉ


司法院資訊處製作；財團法人民間司法改革基金會備份。
